【裁判字號】    98,易,299
【裁判日期】    981203
【裁判案由】    恐嚇
【裁判全文】
臺灣花蓮地方法院刑事判決               98年度易字第299號
公  訴  人  臺灣花蓮地方法院檢察署檢察官
被      告  乙○○
上列被告因恐嚇案件，經檢察官提起公訴（98年度偵緝字第87號
），本院判決如下：
    主  文
乙○○無罪。
    理  由
一、公訴意旨略以：被告乙○○於民國96年7月9日，在證人侯肇
    發位於花蓮縣吉安鄉○里○○街24號之住處，借款新臺幣（
    下同）20萬元予告訴人甲○○（原名周有信），約定先預扣
    利息6千元，半年後告訴人須償還被告24 萬元，並簽發面額
    共24萬元之本票（有關重利部分，業由臺灣花蓮地方法院檢
    察署檢察官為不起訴處分）。告訴人於96年8月中旬及9月13
    日各償還本金4 萬元後，無力償還剩餘債務，被告竟為索債
    ，於97年1 月底某日，教唆姓名、年籍不詳綽號「阿龍」之
    成年男子，於97年2月2日下午1時許，夥同另2名姓名、年籍
    不詳之成年男子，駕駛被告向不知情友人林俊豪所借用車號
    AF-7287 號之自用小客車，並持上開本票，共同前往告訴人
    位於花蓮縣玉里鎮酸柑56之45號之住處催討債務，並稱：「
    你若不還錢，就準備跑路」等語。復於同年2月11日，前揭3
    人又駕駛上開車輛至告訴人家中，毀損茶桌並以噴漆破壞大
    門及門外牆壁（有關毀損部分，未據告訴人提出告訴），再
    以電話稱：「他們兄弟都很閒」等語，致告訴人心生畏懼。
    因認被告涉有教唆刑法第305條恐嚇危害安全罪嫌等語。
二、按犯罪事實應依證據認定之，無證據不得認定犯罪事實，又
    不能證明被告犯罪，應諭知無罪之判決，刑事訴訟法第 154
    條第2 項及第301條第1項分別定有明文。再按刑事訴訟法上
    所謂認定犯罪事實之證據，係指足以認定被告確有犯罪行為
    之積極證據而言，如未能發現相當證據或證據不足以證明，
    自不能以推測或擬制之方法，以為裁判基礎。而認定不利於
    被告之事實，須依積極證據，苟積極證據不足為不利被告之
    認定時，即應為有利於被告之認定，更不必有何有利之證據
    ；又認定犯罪事實所憑之證據，雖不以直接證據為限，間接
    證據亦包括在內，然而無論直接證據或間接證據，其為訴訟
    上之證明，須於通常一般之人均不致有所懷疑，而得確信其
    為真實之程度者，始得據為有罪之認定，倘其證明尚未達到
    此一程度，而有合理之懷疑存在，無從使事實審法院得有罪
    之確信時，即應由法院為諭知被告無罪之判決。又認定犯罪
    事實應依證據，為刑事訴訟法所明定，故被告否認犯罪事實
    所持之辯解，縱屬不成立或不合理，仍非有積極證據足以證
    明其犯罪行為，不能遽為有罪之認定（最高法院30年上字第
    482、1831號判例意旨參照）。
三、公訴人認被告有教唆恐嚇危害安全之犯行，無非係以: (一)
    告訴人之指述；(二)證人侯肇發及林俊豪之證詞；(三)車輛
    照片1張及現場照片3張為主要論據。訊據被告固坦承「阿龍
    」等人有幫忙向告訴人討債，且其有向林俊豪借車予「阿龍
    」使用等情，惟堅決否認有何教唆恐嚇危害安全之犯行，並
    辯稱：我於97年1 月底到花蓮市○○○路朋友店內聊天時，
    有提到甲○○欠錢不還乙事，當時「阿龍」也在場，他就說
    幫我處理，我怕有是非，還說別對甲○○怎麼樣，能拿回錢
    就好，後來「阿龍」去找甲○○，甲○○也承諾97年2 月11
    日會還錢，結果當天又沒還，「阿龍」就和甲○○起了衝突
    ，他回來就跟我說他不想理這件事了等語。
四、經查：
(一)告訴人雖具體指訴有3 個男子分別於97年2月2日及11日對其
    為恐嚇危害安全行為乙情，然告訴人於97年2 月22日警詢時
    證稱：這3 名年輕人我完全不認識，本票為何在他們手上我
    也不清楚，至於他們受什麼人委託，我想應該是侯肇發及乙
    ○○等語（見警卷第9 頁），嗣於97年11月27日偵訊中指訴
    ：三名男子說本票是乙○○交給他，沒有說是乙○○叫他們
    來的等語（見臺灣花蓮地方法院檢察署97年度偵字第4910號
    卷宗第16頁至第17頁），又於98年3月5日偵訊中指稱：我不
    認識那些恐嚇的人，他們也沒說是被告叫他們來的，但當天
    開到我家的小客車是被告去向他朋友借的等語（見臺灣花蓮
    地方法院檢察署98年度偵緝字第87號卷宗第25頁）。可知告
    訴人之證詞雖得證明該3 名男子為被告索債之事實，此亦為
    被告所不否認，然關於被告是否有教唆恐嚇危害安全之犯行
    ，告訴人之指訴並未逾毫無合理懷疑之程度，且債權人目的
    在滿足其債權，而催討債務有各種方式，此種委託他人處理
    債務行為，並非當然即認有要求受託人以暴力方式催討債款
    ，亦非當然知悉受託人催討債款手段為何，而與受託者事先
    有所謀議，更無從逕認委託人有教唆受託人以暴力方式催討
    債款，是本院不能僅依被告有委託該3 名男子索債之事實，
    即進而以推測或擬制之方法認定被告有教唆恐嚇告訴人之犯
    行。
(二)證人侯肇發於警詢時及偵訊中均僅證述被告曾在其住處借款
    予告訴人一事（見警卷第13頁至第15頁、臺灣花蓮地方法院
    檢察署97年度偵字第4910號卷宗第5 頁），證人林俊豪於警
    詢時及偵訊中亦僅證稱有借用被告車號AF-7287 號之自用小
    客車一事（見警卷第16頁至第18頁、臺灣花蓮地方法院檢察
    署98年度偵緝字第87號卷宗第46頁至第47頁），而車號AF-7
    287號自用小客車之照片1張所得證明之事項亦同，又現場照
    片3 張亦僅得證明「阿龍」等人對告訴人住處大門噴漆一事
    ，然關於被告是否有教唆恐嚇危害安全犯行之部分，上開證
    據均未能證明，更未逾毫無合理懷疑之程度，本院自不能以
    推測或擬制之方法，認定被告確有教唆恐嚇告訴人之犯行。
(三)綜上所述，本件僅依前開証據，不致使通常一般之人均無懷
    疑而得確信為真實之程度，亦不能以推測或擬制之方法，以
    為裁判基礎，是尚無從認定被告確有教唆恐嚇告訴人之犯行
    。此外，復查無其他任何積極確切之事證足資證明被告確有
    公訴意旨所指之犯行，揆諸前開說明，其犯罪自屬不能證明
    ，自應為被告無罪之諭知。
據上論斷，應依刑事訴訟法第301條第1項，判決如主文。
本案經檢察官簡淑如到庭執行職務
中    華    民    國    98    年    12    月    3     日
                  刑事第一庭審判長法  官 陳世博
                                  法  官 林恒祺
                                  法  官 曹庭毓
以上正本證明與原本無異。
如不服本判決應於收受送達後10日內向本院提出上訴書狀，並應
敘述具體理由。其未敘述上訴理由者，應於上訴期間屆滿後20日
內向本院補提理由書(均須按他造當事人之人數附繕本)「切勿逕
送上級法院」。告訴人或被害人如對於本判決不服者，應具備理
由請求檢察官上訴，其上訴期間之計算係以檢察官收受判決正本
之日期為準。
中    華    民    國    98    年    12    月    3     日
                                  書記官


司法院資訊處製作；財團法人民間司法改革基金會備份。
